臺灣高等法院刑事裁定　　　　　　　　　　　　　　九十二年度聲再字第四三九號
　　再審聲請人
　　即受判決人　甲○○
　　代　理　人　時宜琳　律師
右列聲請人因聲請再審案件，對於本院九十二年度上更(一)字第三０八號，中華民國九
十二年七月十日第二審確定判決（最高法院九十二年度台上字第五一四三號、臺灣臺
北地方法院八十八年度訴字第一五二四號刑事判決，起訴案號：臺灣臺北地方法院檢
察署八十七年度偵字第一一一九０號），聲請再審，本院裁定如左：
    主  文
再審之聲請駁回。
    理  由
一、聲請再審意旨略以：
  (一)受判決人甲○○自始即不知亦無從知悉系爭統一發票係經變造，是甲○○自始即
    無行使統一發票之主觀意思，其絕對不敢於假釋期間再為任何犯罪。
  (二)廖允瑜於原審法院於民國（下同）八十九年八月十六日審理時具結證稱：... 我
    看那些發票，看不出來有改過的痕跡，像是真的等語。在臺灣高等法院九十二年
    六月十一日調查時證謂：... （問：你當時有看出發票是假的？）看不出來，發
    票上都有店名、住址等語明確；而與甲○○所供一致，足證甲○○所供非虛。
  (三)被告一再敘明：伊係領了約七張以後，因蕭女不肯至合作金庫兌換，伊才開始懷
    疑，就沒有再幫其兌領了，但
    後，其餘六張，蕭雅靜即於上開附表編號一、四、八、九、十一、十三等六張之
    統一發票上，竟自行填載中獎人甲○○姓名、國民身分證統一編號、
    話、領獎金額等資料，並於上開發票上簽甲○○之署押或蓋甲○○之印章後，逕
    持上開統一發票擅自向各該金融行庫兌領，此由上開發票與附表編號二、三、五
    、六、七、十、十二等七張發票上，甲○○自行書寫、署押姓名、國民
    一編號、
    從知悉系爭發票係經變造，於兌領系爭發票七張後，始懷疑上開發票是否經變造
    ，然甲○○已即刻停止兌領，上開甲○○署押及字跡，比對結果顯非甲○○所為
    之新證據，於事實審法院判決確定前確實業已存在，為法院當事人所不知，不及
    調查斟酌。
  (四)前述事實及證據，均賴證人蕭雅靜出庭作證，並應接受交互詰問；雖受判決人甲
    ○○曾多次向法院聲請傳喚蕭雅靜出庭待證前揭事實，惟事實審法院不為傳訊或
    以傳訊未到為由，未能拘提蕭雅靜出庭；證人蕭雅靜亦因與本案有關之偽造文書
    案遭提起公訴，在臺灣臺北地院審理中，並有多次出庭應訊紀錄；此為事實審判
    決前已存在之事實，至其後始行發現，倘能傳訊蕭雅靜出庭待證前述事實，應可
    認為足以動搖原有罪確定判決，而為受判決人甲○○無罪或輕於原判決所認罪名
    之判決。
  (五)統一發票中獎號碼是否遭人偽造或變造，行庫人員必比一般人更較能辨認而更能
    發現；由十三家金融行庫經手之「專業人員」至少有十三人，竟亦無法辨識並發
    現上開統一發票中獎號碼已遭變造之情形下，以受判決人甲○○甫假釋出獄不久
    ，甚與社會脫節，又汲汲追求蕭女之情況下，依經驗，甲○○辯稱伊無法辨識上
    開統一發票號碼是否遭變造，尚應可信。又矧引廖允瑜之證述，是上述經手接受
    兌領之十三家金融行庫之十三位專業人員，均無法辨識而發現上開統一發票已遭
    變造之情形下，實有傳訊該等曾經手接受兌領之十三位行員出庭作證，俾查明系
    爭統一發票確實一般人無法以肉眼辨識之新證據。
  (六)上開新證據，足資證明受判決人甲○○確實自始無法辨識系爭附表所示之統一發
    票號碼業已遭變造，伊自始無行使變造發票之主觀意思，確係屬實。綜據上述，
    本件確有刑事訴訟法第四百二十條第一項第六款所規定，於事實審法院判決前業
    已存在，為法院、當事人不知或不及調查斟酌，至其後始行發現之「發現確實新
    證據」；爰依刑事訴訟法第四百二十條第一項第六款發現確實之新證據提起再審
    云云。
二、惟按刑事訴訟法第四百十三條第一項第六款（修正前）所謂發見之新證據，係指
    該項證據，事實審法院於判決確定前因未經發見，不及調查斟酌，至其後始行發
    見者而言，若判決前已經當事人提出或聲請調查之證據，經原法院捨棄不採者，
    即非該條款所謂發見之新證據，不得據為聲請再審之原因。又，刑事訴訟法第四
    百十三條第一項第六款（修正前）所謂確實之新證據，須以可認為確實足以動搖
    原確定判決，而為受判決人有利之判決者為限；最高法院二十八年抗字第八號、
    四十年臺抗字第一號分別著有判例。經查：
  (一)證人廖允瑜曾在原審法院於八十九年八月十六日審理時，及本院九十二年六月十
    一日調查時到庭供證乙節，業據再審聲請人甲○○在聲請再審狀中陳明。因之，
    證人廖允瑜之證言，已非事實審法院於判決確定前因未經發見，不及調查偵斟酌
    ，至其後始行發見之新證據。況且，聲請再審意旨所指：證人廖允瑜供證「看不
    出發票是假的」等語，業經原確定判決法院審酌後捨棄不採（見原確定判決第四
    頁第八行起）。從而，證人廖允瑜之證言自非屬刑事訴訟法第四百二十條第一項
    第六款所謂發見之新證據。
  (二)原確定判決於犯罪事實欄中認定：由甲○○在如附表編號二、三、五、六、七、
    十、十二等七張經過變造之統一發票上填寫中獎人姓名甲○○、國民
    編號、
    面蓋上自己之印章，在其餘變造統一發票背面簽上自己之署押；蕭雅靜則在如附
    表編號一、四、八、九、十一、十三等六張經過變造之統一發票上填寫中獎人姓
    名甲○○及其國民身分證統一編號、
    編號一、十一之變造統一發票上蓋甲○○之印章，在如附表編號四、八、十三之
    變造統一發票上簽上甲○○之署押等語（見原確定判決第二頁第三行起）。另於
    理由欄敘明：統一發票中獎率甚微，中獎四千元者，須與開獎號碼之末五位數字
    相同，其中獎機率為萬分之五或六（隨中獎數目而異），中獎者帶有相當之運氣
    成分，而一次能兌得十三張中獎四千元之發票，機率更微乎其微，此乃社會公眾
    周知之事實。又中獎者以自行兌領為常態，本件蕭雅靜不親自兌領而假手被告，
    其行為即已有可疑之處；況再審聲請人即被告甲○○於偵查中即已供承蕭雅靜交
    付統一發票之際，曾稱在南部已兌領很多，不能再領，彼時伊已對發票之真實性
    生疑等語（參偵查卷第三宗第四一頁正反面），益見被告於兌領之時對於該變造
    之統一發票已有相當之認識云云（見原確定判決第三頁第十六行起）。聲請再審
    理由所指：「伊係領了約七張... 其餘六張，蕭雅靜即於上開附表編號一、四、
    八、九、十一、十三等六張之統一發票上，竟自行填載中獎人甲○○姓名、國民
    身分證統一編號、
    署押或蓋甲○○之印章後，逕持上開統一發票擅自向各該金融行庫兌領，此由上
    開發票與附表編號二、三、五、六、七、十、十二等七張發票上，甲○○自行書
    寫、署押姓名、國民身分證統一編號、
    與原確定判決犯罪事實之認定，並無任何差異。次查，附表編號一、四、八、九
    、十一、十三等六張之統一發票上中獎人之資料，與附表編號二、三、五、六、
    七、十、十二等七張發票上中獎人之資料，既非同一人所書寫（一為蕭雅靜所書
    寫，一為受判決人甲○○）；則先後筆跡不同乃必然之理，此為人人均可知悉；
    自無判決確定前因未經發見，不及調查偵斟酌，至其後始行發見者之可言，亦不
    足以動搖原確定判決，自非屬刑事訴訟法第四百二十條第一項第六款所謂發現確
    實之新證據。聲請再審意旨以「上開甲○○署押及字跡，比對結果顯非甲○○所
    為之新證據」為由，執為聲請再審之理由，尚屬無稽。
  (三)證人蕭雅靜業經原確判決認定為共同正犯（見原確定判決第二頁第二行、第六頁
    第五行），自非事實審法院於判決確定前因未經發見，不及調查偵斟酌，至其後
    始行發見之新證據。而本件因事證已臻明確，原確定判決法院未拘提蕭雅靜到庭
    進行交互詰問，不為無益之調查，自不能任意指為違法，亦不得認為有刑事訴訟
    法第四百二十條第一項第六款所謂發現確實新證據之再審理由。
  (四)另查，本案附表所示之統一發票因未經發現為變造，均經如附表所示各行庫予以
    兌換獎金乙節，已據歷審各判決詳為敘明。則再審聲請人請求傳訊該等曾經手接
    受兌領本案統一發票之十三位行員證明「系爭統一發票確實一般人無法以肉眼辨
    識」乙節，即非判決後發現之新證據，而為再審聲請人於判決前所明知，又非不
    須調查之確實新證據，揆諸最高法院四十一年臺抗字第一號判例意旨，自亦不能
    謂為有再審理由。
三、聲請再審意旨所指各節，均非屬刑事訴訟法第四百二十條第一項第六款所謂發見
    之新證據；聲請人據以依刑事訴訟法第四百二十條第一項第六款之規定聲請再審
    ，為無理由；本件聲請再審，應予駁回。
四、據上論斷，應依刑事訴訟法第四百三十四條第一項，裁定如主文。
中　　　華　　　民　　　國　　九十三　　年　　　二　　　月　　二十七　　日
                              臺灣高等法院刑事第十二庭
                                  審判長法  官  劉  景  星
                                        法  官  陳  志  洋
                                        法  官  陳  博  志
右正本證明與原本無異。
如不服本裁定，應於收受送達後五日內向本院提出抗告狀。
                                        書記官  陳  嘉  文
中　　　華　　　民　　　國　　九十三　　年　　　三　　　月　　　二　　　日
附表
┌─┬────┬───────┬────┬──────┬─────┐
│編│被告姓名│兌  領  地  點│兌領日期│  發票號碼  │ 兌領金額 │
│號│        │              │        │            │ (新臺幣) │
├─┼────┼───────┼────┼──────┼─────┤
│1 │甲 ○ ○│第一商業銀行  │86.7.21 │GV00000000  │ 四千元   │
│  │        │平鎮分行      │        │            │          │
├─┼────┼───────┼────┼──────┼─────┤
│2 │  同右  │第一商業銀行  │86.7.17 │GV00000000  │ 同  右   │
│  │        │大安分行      │        │            │          │
├─┼────┼───────┼────┼──────┼─────┤
│3 │  同右  │第一商業銀行  │86.7.17 │GV00000000  │ 同  右   │
│  │        │              │        │            │          │
├─┼────┼───────┼────┼──────┼─────┤
│4 │  同右  │臺北銀行      │86.7.17 │GV00000000  │ 同  右   │
│  │        │嘉興分行      │        │            │          │
├─┼────┼───────┼────┼──────┼─────┤
│5 │  同右  │臺北銀行      │86.7.18 │GV00000000  │ 同  右   │
│  │        │敦南分行      │        │            │          │
├─┼────┼───────┼────┼──────┼─────┤
│6 │  同右  │華僑商業銀行  │86.7.18 │GV00000000  │ 同  右   │
│  │        │敦化分行      │        │            │          │
├─┼────┼───────┼────┼──────┼─────┤
│7 │  同右  │萬通商業銀行  │86.7.18 │GV00000000  │ 同  右   │
│  │        │              │        │            │          │
├─┼────┼───────┼────┼──────┼─────┤
│8 │  同右  │萬通商業銀行  │86.7.18 │GV00000000  │ 同  右   │
│  │        │松山分行      │        │            │          │
├─┼────┼───────┼────┼──────┼─────┤
│9 │  同右  │萬泰商業銀行  │86.7.18 │GV00000000  │ 同  右   │
│  │        │營業部        │        │            │          │
├─┼────┼───────┼────┼──────┼─────┤
│10│  同右  │華南商業銀行  │86.7.18 │GX00000000  │ 同  右   │
│  │        │              │        │            │          │
├─┼────┼───────┼────┼──────┼─────┤
│11│  同右  │華南商業銀行  │86.7.18 │GV00000000  │ 同  右   │
│  │        │敦化分行      │        │            │          │
├─┼────┼───────┼────┼──────┼─────┤
│12│  同右  │彰化商業銀行  │86.7.18 │GX00000000  │ 同  右   │
│  │        │仁和分行      │        │            │          │
├─┼────┼───────┼────┼──────┼─────┤
│13│  同右  │中興銀行      │86.7.18 │GV00000000  │ 同  右   │
│  │        │大安分行      │        │            │          │
└─┴────┴───────┴────┴──────┴─────┘
